【裁判字號】    95,裁,1289
【裁判日期】    950622
【裁判案由】    市區道路條例
【裁判全文】
最  高  行  政  法  院  裁  定
                                     95年度裁字第01289號
上  訴  人  甲○○
被 上訴 人  高雄市政府工務局
代  表  人  乙○○
上列當事人間因市區道路條例事件，上訴人對於中華民國94年1月
31日高雄高等行政法院93年度訴字第00740號判決提起上訴，本院
裁定如下：
    主  文
上訴駁回。
上訴審訴訟費用由上訴人負擔。
    理  由
一、按對於高等行政法院判決上訴，非以其違背法令為理由，不
    得為之，行政訴訟法第242條定有明文。是對於高等行政法
    院判決上訴，若未具體說明原判決違背何項法令、不適用法
    令或如何適用不當之具體情事，即非主張原判決違背法令以
    為上訴理由，其上訴不應准許。
二、本件上訴人係高雄市88年度左營中油高爾夫球場及體協運動
    場北側聯絡道路（下稱系爭道路）開闢工程牴觸戶之一，其
    對系爭道路工程之進行，以被上訴人人員在執行上未依公正
    、平等原則處理而有瑕疵，多次向被上訴人提出陳情，請求
    (1)將高雄市○○區○○街88巷118號建築物（即莒光基督教
    長老教會）牴觸系爭道路工程部分予以拆除。(2)系爭道路中
    央原設置供中國石油股份有限公司（下稱中油公司）使用之
    排水溝，應移至中油公司自己之土地內等項。經被上訴人以
    89年12月14日89高市工務建字第034077號、92年11月21日高
    市工新處字第0920030575號、92年12月17日高市工新處字第
    0920032550號、93年6月7日高市工新處字第0930015379號、
    89年8月1日89高市工新（4）字第8158號、91年1月4日90高
    市工新（4）字第12554號函將處理情形予以函復在案，上訴
    人不服，就上開各函，提起訴願，遭決定駁回；遂提起本件
    行政訴訟聲明請求：(一)被上訴人應將牴觸系爭道路工程之莒
    光基督教長老教會建築予以拆除及完成該教會牴觸部分道路
    未完成之排水溝。(二)被上訴人應將中油公司留置於系爭道路
    中央之排水溝改建於其所有之球場內。(三)被上訴人應查明所
    屬新建工程處第五科人員未依照謝長廷市長對牴觸戶陳情所
    為「30公分安全線係可以水切方式拆除」之裁示執行之行政
    責任，並予以懲處等語，經原審以上訴人就其前揭主張，均
    無請求行政機關為一定行政行為之公法上請求權存在，駁回
    上訴人之訴。
三、上訴人上訴意旨略以：(一)地方機關就系爭道路尚未完成執行
    應有的法律程序，其所行使地方政府行政權，均屬違法行為
    ，已逾越中央法律，被上訴人所謂行政權均為違法之行政濫
    權。(二)系爭道路係公共政策，依法均一律強制拆除並依法補
    償，被上訴人對莒光教會之行政裁示均屬違法行為。(三)莒光
    基督教長老教會與上訴人均為系爭道路牴觸戶，所牴觸道路
    部分建築均屬違建，也屬侵占他人土地，現所侵占土地既經
    被上訴人徵收為市有土地，被上訴人以一般建築法處理，即
    顯屬違法，又被上訴人認本件建築線尚待釐清，而不依法強
    制拆除教會侵占市有土地上之建物，則當初亦無理由拆除上
    訴人違建。(四)高雄市政府87年7月1日高市府工新字第21921
    號公告、高雄市政府工務局新建工程處88年6月25日88高市
    工新(4)字第7743號函，以及被上訴人89年7月5日89高市工新
    處字第16985號函等，均屬被上訴人予牴觸戶間之承諾，在
    法律上已屬契約之約定，被上訴人應依契約規定，依法強制
    拆除全部牴觸戶。(五)依公共工程拆遷補償作業辦法，徵收土
    地範圍內之建物、植物、生財工具一律依法強制拆除，被上
    訴人應依法給予中油補償再拆除後，方可行使地方政府行政
    權。(六)高雄市政府工務局新建工程處93年9月14日高市工新
    四字第0930010413號致高雄市政府工務局下水道工程處函迄
    未執行該被上訴人與上訴人間承諾等語。經核上訴人上開上
    訴意旨，並未具體說明原判決違背何項法令、不適用法令或
    如何適用不當之具體情事，僅一再重複原審之主張，依首開
    規定及說明，其上訴為不合法，應予駁回。
四、依行政訴訟法第249條第1項前段、第104條、民事訴訟法第
    95條、第78條，裁定如主文。
中    華    民    國    95    年    6     月    22    日
                  第四庭審判長法  官  高  啟  燦
                              法  官  黃  璽  君
                              法  官  廖  宏  明
                              法  官  楊  惠  欽
                              法  官  林  樹  埔
以  上  正  本  證  明  與  原  本  無  異
中    華    民    國    95    年    6     月    23    日
                              書記官  吳  玫  瑩


司法院資訊處製作；財團法人民間司法改革基金會備份。
